【裁判字號】    89,重訴,101
【裁判日期】    890725
【裁判案由】    侵權行為損害賠償
【裁判全文】
臺灣彰化地方法院民事判決                        八十九年度重訴字第一○一號
    原      告  甲○○
    兼右一人法
    定代理人    乙○○  住同右.
    被      告  丙○○  住彰化.
右當事人間請求侵權行為損害賠償事件，本院判決如左：
    主      文
被告應給付原告甲○○、乙○○各新臺幣貳佰伍拾參萬柒仟肆佰柒拾陸元、捌仟壹佰
肆拾壹元，及均自民國八十八年十月二十二日起至清償日止按週年利率百分之五計算
之利息。
原告其餘之訴均駁回。
訴訟費用由被告負擔五分之一，餘由原告甲○○負擔。
本判決原告勝訴部分，於原告甲○○、乙○○各以新台幣捌拾肆萬元、貳仟柒佰元供
擔保後得假執行。
原告其餘假執行之聲請均駁回。
    事      實
甲、原告方面：
一、聲明：求為判決：（一）被告應給付原告甲○○、乙○○各新臺幣（下同）一千
    零九十萬八千五百七十七元、三萬零五百三十元；（二）訴訟費用由被告負擔；
    （三）並願供擔保以代釋明，請求宣告假執行。
二、陳述：
  （一）被告於民國（下同）八十七年十一月十四日下午十六時五分許，駕駛車牌號
        碼ＱＩ－二八八三號自用小客貨車，沿彰化縣和美鎮○○路七三七巷，自西
        往東方向行駛，至上開路段與太平路七一一巷無交通號誌管制之交叉路口時
        ，應注意注意車前狀況並隨時採取必要之安全措施，且應注意車輛行駛至無
        交通號誌管制之交叉路口，應減速慢行小心通過，而依當時之情形，並無不
        能注意之情況，竟疏於注意，適原告甲○○騎乘原告乙○○所有之車號ＪＳ
        Ｔ－八五０號機車，見狀煞車不及，致連同機車均夾卡在該自用小客貨車下
        ，致原告甲○○受有右腿骨傷害，迄今仍難以治瘉，經檢察官以過失致重傷
        害罪嫌起訴，現已判決確定，爰依侵權行為之法律關係請求被告賠償原告之
        損失。
  （二）原告因被告之過失行為致重傷，依法請求賠償原告損失如下：
        (1)、原告甲○○先後於彰化基督教醫院、沙鹿童綜合醫院、秀傳醫院住院及
            施明昭中醫診所手術及診療，而由分別支出醫療費用新台幣伍拾柒萬玖
            仟柒佰零壹元整、肆拾陸萬肆仟參佰貳拾貳元整、參拾陸萬捌仟捌佰貳
            拾貳元整及壹萬元整，另為使原告甲○○得以有元氣接受長期治療而至
            中藥房購買人參及地蜈蚣而支出陸仟元整，上述醫療費用合計壹佰肆拾
            貳萬捌仟捌佰肆拾伍元整。
        (2)、按親屬代為照顧被害人之起居，固係出親情，但親屬看護所付出之勞力
            ，並非不能評價金錢，只因兩者身份關係密切而免除支付義務，此種親
            屬基於身分關係之恩惠，自不能加惠於加害人，故應衡量及比照僱用職
            業護士看護情形，認被害人受有相當親屬看護費之損害，得向加害人請
            求賠償看護費用（即增加生活上負擔費用）。查原告甲○○因本件車禍
            受而於彰化基督教、沙鹿童綜合醫院及秀傳醫院開刀手術、住院至今，
            因原告甲○○均處於行動、生活不便狀態，故由原告之母親廖美麗辭去
            原任職於翔名工業社之工作日夜看護原告玉偉龍至今已十一個月（即自
            八十七年十一月十四日至今），故被告應賠償原告玉偉龍看護費用陸拾
            陸萬元整（按每日新台幣貳仟元整計）。
        (3)、原告甲○○受被告不法侵害前，係於新松益實業社工作，平均每月薪資
            貳萬元，自受傷日至今為止，依平均每月薪資計算，原告甲○○之薪資
            損失至今共計貳拾貳萬元整。
        (4)、原告甲○○因被告之侵權行為，總送醫住院後，因手術、門診治療，而
            添購醫療器材支出陸仟參佰玖拾陸元。
        (5)、原告甲○○現年十七歲。如以其六十歲退休計算之，即有四十三年之勞
            動能力損失，且以月薪貳萬元整計算之，參照霍夫曼計算法扣除中間利
            息，故原告甲○○所受勞動能力之損失應為伍佰伍拾玖萬零參佰參拾陸
            元整。
        (6)、原告王偉能因被告之犯行，自案發當天至今幾度轉院、開刀手術，至今
            仍需住院進行壞死骨清除手術、補皮術及高壓氧治療，即十一個多月來
            持續受有肉體及精神上之痛苦，而未來之療程所受之痛苦更是無法想像
            ，故請求賠償非財產上損害金額三百萬元。
        (7)、原告甲○○所騎乘原告乙○○車號ＪＳＴ－八五０號之重型機車，因被
            告之侵權行為，而受有參萬零伍佰參拾元整之車損。
        右述各項損害，均係被告不法侵害所生之結果，對於原告等自應負賠償責任
        ，為此提起本件訴訟。
三、證據：提出醫療費用收據、統一發票、診斷書、身心障礙手冊、在職證明書、薪
    資袋、新領牌照登記書（均影本）及戶籍謄本等為證。
乙、被告方面：未於言詞辯期日到庭，亦未提出書狀作何聲明或陳述。
丙、本院依職權調閱本院八十八年度交易字第一二八號刑事案件卷宗。
    理      由
一、本件被告未於言詞辯論期日到場，核無民事訴訟法第三百八十六條所列各款之情
    形，因依原告之聲請，由其一造辯論而為判決。
二、原告主張被告於八十七年十一月十四日下午十六時五分許，駕駛車牌號碼ＱＩ－
    二八八三號自用小客貨車，沿彰化縣和美鎮○○路七三七巷，自西往東方向行駛
    ，至上開路段與太平路七一一巷無交通號誌管制之交叉路口時，應注意注意車前
    狀況並隨時採取必要之安全措施，且應注意車輛行駛至無交通號誌管制之交叉路
    口，應減速慢行小心通過，而依當時之情形，並無不能注意之情況，竟疏於注意
    ，適原告甲○○騎乘原告乙○○所有之車號ＪＳＴ－八五０號機車，見狀煞車不
    及，致連同機車均夾卡在該自用小客貨車下，致原告甲○○受有右腿骨傷害，迄
    今仍難以治瘉，經檢察官以過失致重傷害罪嫌起訴，法院對於被告以過失致重傷
    害罪、判處有期徒刑三月確定之事實，業據其提出診斷書為證據，經本院依職權
    調閱本院八十八年度交易字第一二八號刑事案件卷宗核對屬實，被告對於原告因
    而所受之損害，自應負賠償責任。
三、惟原告請求被告賠償之費用，是否應予准許，分述為次：
  （一）醫療費用部份：查其中證明書費三千七百元（八十七年十一月十七日、八十
        八年一月四日、三月十九日、四月二十日、四月二十二日、四月二十三日、
        五月十日、七月十三日、七月十七日、七月二十九日、八月三日）非醫療必
        要費用，及膳食費一千九百二十二元（八十八年三月十七日），即使原告未
        受傷住院，仍不免此項費用，自與被告賠償責任無關，均不准許，又健保給
        付部分各五十六萬二千三百六十元（彰化基督教醫院）、三十六萬一千零九
        十三元（沙鹿童綜合醫院）及三十三萬九千四百十六元（秀傳紀念醫院）應
        予扣除，另自行購買中藥材支出六千元部分未經醫生指示，亦與治療無關，
        亦應扣除。其餘醫療費依原告所受傷害及各收據載明治療費別，自屬治療上
        之必要費用，共計十五萬四千三百五十四元，應由被告賠償原告甲○○。
  （二）工作損害金部分：原告主張受傷後，自八十七年十一月十四日起，至八十八
        年十月止，共十一個月不能工作，有醫院診斷書可證；而原告原在新松益實
        業社任職，每月可得貳萬元，亦有在職證明書及薪資袋可證。原告請求被告
        賠償此期間內之損失共二十二萬元，自應准許。
  （三）看護費用：原告甲○○主張其母原任職翔名工業社，辭職照料原告，至此十
        一個月，受有相當於看護費用之損失，共計六十六萬元云云；惟查，父母子
        女互負撫養照顧之義務，原告甲○○之母辭職照料原告，本係盡其法律上之
        責任，與實際僱請看護人員有別，此部分請求尚非有理，不應准許。
  （四）增加生活上負擔部分：原告甲○○主張因被告之侵權行為，經送醫救治，添
        購醫療器材六千三百九十六元，並提出發票為證，應由被告賠償原告甲○○
        。
  （五）勞動能力損失部分：原告甲○○主張其現年十七歲，因車禍減損勞動能力，
        算至六十歲為止，以月薪二萬元計，扣除中間利息為五百五十九萬零三百三
        十六元等詞；查原告為七十一年五月九日出生，至車禍發生時（八十七年十
        一月十四日）為十六歲六月又五日，原告主張自十七歲起算至六十歲退休止
        ，共四十三年，自應依其主張，惟其殘障等級經鑑定結果右下肢僵直，一下
        肢縮短五公分，屬第六級殘障，勞動能力損失為百分之五十三，以霍夫曼計
        算法第一年不扣除中間利息，應為二百九十六萬二千九百三十九元（２００
        ００ｘ１２ｘ２３．２９３５４ｘ０．５３，元以下四拾五入），原告請求
        於此範圍內為有理由，應予准許，逾此部分則無理由。
  （六）精神慰藉金部份：查原告受傷造成殘障，肉體、精神確受極大痛苦，本院斟
        酌實際情況，及兩造之身分、地位，原告請求佰萬元，應為適當，應予准
        許。
  （七）機車損失部分：原告乙○○主張伊所有之機車遭被告毀損，共計損失三萬零
        五百三十元，請求被告賠償等詞，並提出新領牌照登記書為證；惟查前開機
        車為八十六年十月三十日出廠，至車禍時已使用一年，其耐用年限為三年，
        依平均法計算，扣除折舊為二萬零三百五十三元（３０５３０ｘ０．６６６
        ，云以下四拾五入）。
四、共計上開數額為原告甲○○六百三十四萬三千六百八十九元，原告乙○○為二萬
    零三百五十三元，然依鑑定結果，原告甲○○無照駕車超速通過無號誌交叉路口
    ，未停讓右側車先行，貿然進入交叉路口，為肇事主因，有台灣省彰化縣區車輛
    行車事故鑑定委員會鑑定報告附刑事卷可稽，其為原告乙○○之使用人，於損害
    之發生與有過失，本院斟酌原告對事故發生之原因力，認被告以賠償原告甲○○
    二百五十三萬七千四百七十六元、原告乙○○八千一百四十一元為適當。
五、綜上所述，原告本於侵權行為規定，請求被告賠償連帶賠償，於原告甲○○二百
    五十三萬七千四百七十六元、原告乙○○八千一百四十一元範圍內，為屬正當，
    應予准許，其餘逾此範圍之請求，則非有據，應予駁回，又其  併請求自起訴狀
    繕本送達翌日（即八十八年十月二十二日）起至清償日止之法定遲延利息，核無
    不合併予准許。
六、原告陳明願供據保，聲請宣告假執行，經核其勝訴部份，合於法律規定，爰均酌
    定相當擔保金額宣告之；其餘假執行之聲請，因訴之駁回而失所附麗，不予准許
    。
六、結論：本件原告之訴，為一部有理由，一部無理由，並依民事訴訟法第三百八十
    五條第一項前段、第七十九條但書、第三百九十條第二項，判決如主文。
中      華      民      國    八十九    年      七      月    二十五    日
                                  台灣彰化地方法院民事第二庭
~B法      官  謝仁棠
如不服本判決，應於判決送達後二十日內向本院提出上訴狀。


司法院資訊處製作；財團法人民間司法改革基金會備份。
